臺灣臺南地方法院民事裁定
111年度消債更字第86號
聲  請  人
即  債務人  劉晉鴻即劉浚鴻即劉錦榮


代  理  人  黃蘭英律師
上列當事人因消費者債務清理事件聲請更生，本院裁定如下：
    主  文
聲請人劉晉鴻自民國111年10月17日下午5時起開始更生程序，並
命司法事務官進行本件更生程序。
    理  由
一、債務人不能清償債務或有不能清償之虞者，且無擔保或無優
     先權之本金及利息債務總額未逾新臺幣（下同）1,200萬元
    者，於法院裁定開始清算程序或宣告破產前，得向法院聲請
    更生。債務人對於金融機構負債務者，在聲請更生或清算前
    ，應向最大債權金融機構請求協商債務清償方案，或向其住
    、居所地之法院或鄉、鎮、市、區調解委員會聲請債務清理
    之調解。債務人為前項請求或聲請，應以書面為之，並提出
    財產及收入狀況說明書、債權人及債務人清冊，及按債權人
    之人數提出繕本或影本。法院開始更生程序之裁定，應載明
    其年、月、日、時，並即時發生效力。法院裁定開始更生程
    序後，得命司法事務官進行更生程序。消費者債務清理條例
    （下稱消債條例）第3條、第42條第1項、第151條第1、2項
    、第45條第1項、第16條第1項前段分別定有明文。
二、聲請意旨略以：聲請人受雇於發育堂中藥房擔任業務員及司
    機，月薪約26,713元，而積欠無擔保或無優先權之債務約3,
    922,473元，前向本院申請債務清理前置調解而調解不成立
    ，有不能清償債務之情事，爰依消債條例之規定聲請更生等
    語。
三、經查：
　(一)聲請人為一般消費者，並未從事營業，核屬消債條例所定
      5年内未從事營業活動之消費者，前未曾經法院宣告清算
      程序或宣告破產，亦未曾依消費者債務清理條例或破產法
      之規定而受刑之宣告等情，有聲請人所提出由發育堂中藥
      房出具之員工在職證明書、薪資袋、全國財產稅總歸戶財
      產查詢清單、108、109年度綜合所得稅各類所得資料清單
      、勞工保險被保險人投保資料表等件為證【見本院111年
      度南司消債調字第65號卷（下稱調解卷）第31至38頁、本
      院卷第127、129頁】，並有聲請人之稅務電子閘門財產所
      得調件明細表、本院民事紀錄科查詢表、臺灣高等法院被
      告前案紀錄表在卷足憑（見本院卷第59、61、27至37頁）
      ；另聲請人前向本院聲請債務清理之調解而調解不成立，
      業經本院依職權調取上開調解卷核閱無訛，堪認聲請人於
      提起本件更生聲請前，已踐行前置調解程序而調解不成立
      。又聲請人積欠⑴京城商業銀行股份有限公司、⑵臺灣新光
      商業銀行股份有限公司、⑶聯邦商業銀行股份有限公司、⑷
      元大商業銀行股份有限公司、⑸永豐商業銀行股份有限公
      司、⑹凱基商業銀行股份有限公司（原名萬泰商業銀行股
      份有限公司）、⑺台新國際商業銀行股份有限公司等7家金
      融機構債權人合計4,767,233元（本金1,337,067元、利息
      3,380,832元、違約金34,427元、費用14,907元），積欠⑻
      玉山商業銀行股份有限公司134,676元（本金71,189元、
      利息60,007元、違約金391元、費用3,089元）、⑼合作金
      庫資產管理股份有限公司1,675,410元（本金716,546元、
      利息796,322元、違約金155,806元、費用6,736元）、⑽華
      南產物保險股份有限公司733,442元（本金362,705元、利
      息325,996元、違約金44,741元），合計其所積欠之無擔
      保或無優先權之本金及利息債務總額為7,050,664元（違
      約金、費用不計），有聲請人之財團法人金融聯合徵信中
      心查詢當事人綜合信用報告回覆書、債權人之陳報狀、代
      理債權分配表在卷可稽（見調解卷第71至115頁、本院卷
      第85、87、107至115、213至219頁），是聲請人無擔保及
      無優先權之本金及利息債務額尚未逾1,200萬元。
  (二)聲請人任職於發育堂中藥房，月薪為26,713元等情，有出
      發育堂中藥房出具之上開員工在職證明書、薪資袋可資證
      明（見本院卷第127、129頁）；聲請人有存款369元，及
      投保附表所示之保險契約，有彰化商業銀行股份有限公司
      延平分行、陽信商業銀行股份有限公司左營分行、新竹國
      際商業銀行股份有限公司之存摺封面及内頁明細、保單首
      頁、保險契約内容變更暨復效批註攔、各該保險公司函文
      在卷可按（見本院卷第121至125、131至135、197至199、
      205頁）；又聲請人未領有其他勞工保險、國民年金保險
      各項年金給付及社會福利補助，則有勞動部勞工保險局函
      、臺南市政府社會局函在卷為憑（見本院卷第105、195頁
      ），此外查無聲請人有其他財產及所得資料，此有全國財
      產稅總歸戶財產查詢清單、綜合所得稅各類所得資料清單
      、稅務電子閘門財產所得調件明細在卷可參（見調解卷第
      31至35頁、本院卷第59、61頁）；基此，爰以26,713元作
      為聲請人每月償債能力之計算基礎。又聲請人所投保如附
      表所示之保險契約如解約，可領回之解約金合計約82,019
      元，亦有上開保險公司函文在卷可參（見本院卷第197至1
      99、205頁）。
  (三)按債務人必要生活費用，以最近一年衛生福利部或直轄市
      政府所公告當地區每人每月最低生活費1.2倍定之。受扶
      養者之必要生活費用，準用第一項規定計算基準數額，並
      依債務人依法應負擔扶養義務之比例認定之。消債條例第
      64條之2第1項定有明文。債務人聲請更生或清算時所提財
      產及收入狀況說明書，其表明每月必要支出之數額，與消
      債條例第64條之2第1項、第2項規定之認定標準相符者，
      毋庸記載原因、種類及提出證明文件，亦為消債條例施行
      細則第21之1條第3項所明定。是以聲請人居住地之臺南市
      111年度每人每月最低生活費14,230元之1.2倍計算，債務
      人每月必要生活費用即應以17,076元（計算式：14,230元
      ×1.2=17,076元）為認定基準。聲請人自陳其每月個人基
      本生活費用為14,899元，此金額既未逾上開111年臺南市
      每人每月最低生活費用之1.2倍即17,076元之範圍，堪認
      為合理。另聲請人之子劉○瑞、劉○瑝分別為102年6月、10
      8年10月生，108、109年度均無所得，名下均無財產，劉○
      瑝目前領有教育補助每月8,000元等情，有劉○瑞、劉○瑝
      之戶籍謄本、綜合所得稅各類所得資料清單、全國財產稅
      總歸戶財產查詢清單、稅務電子閘門財產所得調件明細表
      、臺南市政府社會局函、聲請人之陳報狀、劉○瑝之母甲○
      ○之臺南西門路郵局存摺封面及内頁明細在卷可參（見調
      解卷第41、43頁、本院卷第63至69、117、141至155、195
      頁）；劉○瑞、劉○瑝尚未成年，且依其財產、收入狀況，
      應有受聲請人扶養之必要，其生活費標準，應以其戶籍地
      臺南市之111年度每人每月最低生活費用14,230元之1.2倍
      即17,076元為準；又劉○瑞、劉○瑝之母甲○○依法應與聲請
      人同負扶養義務，是聲請人每月應負擔劉○瑞之生活費用
      為8,538元（計算式：17,076元÷2＝8,538元）；應負擔劉○
      瑝之生活費用則為4,538元【計算式：（17,076元－8,000
      元）÷2＝4,538元】。綜上，聲請人每月之必要支出應為30
      ,152元（計算式：17,076元＋8,538元＋4,538元＝30,152元
      ）。
  (四)金融機構債權人台新國際商業銀行股份有限公司於前置調
      解時，就其自身及代理上開⑴至⑹之金融機構債權人，提供
      聲請人1,337,067元分180期、0利率、每月清償7,428元之
      清償方案；玉山商業銀行股份有限公司願提供分180期、0
      利率、每月清償748元之清償方案；合作金庫資產管理股
      份有限公司則稱若債務人與最大債權銀行達成前置協商方
      案，願比照相同條件辦理；華南產物保險股份有限公司經
      本院函詢是否願意就自身債權提供債務人清償方案，惟其
      僅向本院陳報債權額而未提供清償方案，應視為其無意願
      提供任何清償方案，此有前置調解事件進行單、玉山商業
      銀行股份有限公司、合作金庫資產管理股份有限公司、華
      南產物保險股份有限公司之陳報狀附卷可憑（見調解卷第
      97至115、125頁、本院卷第85、87、107至115、213至219
      頁）。而聲請人每月收入為26,713元，扣除其每月必要支
      出30,152元後，已無剩餘，顯已無法負擔上開債權人所提
      供之分期清償方案。又聲請人之現有財產，與其上開積欠
      債務金額相較，仍屬懸殊。是衡酌聲請人上開收入、財產
      狀況及所負債務金額，足認聲請人確有不能清償債務之情
      事。
四、綜上所述，聲請人僅係一般消費者，並未從事營業，有不能
    清償債務之情形，復未經本院裁定開始更生程序或許可和解
    或宣告破產，又無消債條例第6條第3項、第46條各款所定法
    院應駁回更生聲請之事由存在，聲請人聲請更生，應屬有據
    。
五、末按，法院裁定開始更生或清算程序後，得命司法事務官進
    行更生或清算程序，必要時得選任律師、會計師或其他適當
    之自然人或法人一人為監督人或管理人，消費者債務清理條
    例第16條第1項定有明文。本件既經本院裁定開始更生程序
    ，爰併依前開規定，命司法事務官進行更生程序。
中　　華　　民　　國　　111 　年　　10　　月　　17　　日
                  民事消債法庭  法  官　張玉萱
上列正本係照原本作成。　　　　　　　　　
本裁定不得抗告。
中　　華　　民　　國　　111 　年　　10　　月　　17　　日
                                書記官  謝明達

附表    編號 保險公司 保單號碼 預估解約金或價值準備金 1 三商美邦人壽保險股份有限公司 000000000000 14,108元 2  000000000000 0元 3 富邦人壽保險股份有限公司 Z000000000-00 67,911元 （含未到期保險費160元） 4  Z000000000-00  合計：82,019元